臺灣新北地方法院民事裁定
111年度抗字第135號
抗  告  人  林石獅  
            林蔡月霞
相  對  人  顏盧素蘭
上列當事人間聲請拍賣抵押物事件，抗告人對於中華民國111 年
7 月1 日本院111 年度司拍字第198 號裁定提起抗告，本院裁定
如下：
    主  文
抗告駁回。
抗告程序費用新臺幣壹仟元由抗告人負擔。
    理  由
一、抗告意旨略以：原裁定理由三徒以相對人已提出他項權利證
    明書、不動產登記簿謄本、抵押權設定契約書、切結書為證
    ，遽准予拍賣如附表所示之不動產；然前開切結書僅為抵押
    權設定契約書之附件，合而觀之仍屬抵押權設定契約書之一
    部，況有抵押權設定契約書未必即有相應之債權，故相對人
    仍未依法提出民法第881 條之1 第2 項所指由一定法律關係
    所生之債權，或基於票據所生之權利，其主張顯屬無據，於
    法不合，原裁定猶判准拍賣抵押物，自有違誤，爰依法提起
    抗告，聲明：原裁定廢棄等語。
二、按抵押權人，於債權已屆清償期，而未受清償者，得聲請法
    院，拍賣抵押物，就其賣得價金而受清償，民法第873 條定
    有明文。又聲請拍賣抵押物，係屬非訟事件，於最高限額抵
    押，法院祇須就抵押權人提出之文件為形式上審查，如認其
    有抵押權登記擔保範圍之債權存在，且債權已屆清償期而未
    受清償，即應為准許拍賣抵押物之裁定，債務人或抵押人對
    抵押債權之存否如有爭執，應另循訴訟途徑以謀解決，不得
    僅依抗告程序聲明其爭執，並據為廢棄拍賣抵押物裁定之理
    由（最高法院70年度台抗字第197 號、94年度台抗字第631
    號裁定意旨、最高法院51年10月8 日民刑庭總會決議〈三〉可
    資參照）。次按最高限額抵押權人聲請拍賣抵押物事件，法
    院於裁定前，就抵押權所擔保之債權額，應使債務人有陳述
    意見之機會，非訟事件法第74條亦有明定。揆諸其立法意旨
    ，係指最高限額抵押權雖曾經地政機關辦理登記，惟其債權
    額未確定，故於聲請拍賣抵押物程序易生爭執，為兼顧債權
    人及債務人雙方之權益，法院於裁定前，亦應使債務人就所
    擔保之「現存」債權額有陳述意見之機會，爰增訂本條。又
    為免阻礙社會大眾對最高限額抵押權制度之利用，法院於債
    務人陳述意見後，即應參照現有相關之法律意旨，依職權逕
    為准駁之裁定，毋庸另為明文。是以，抵押權人聲請拍賣抵
    押物，係屬非訟事件，只須該最高抵押權已依法登記，且債
    權已屆清償期而未受清償，法院於裁定前有依法通知債務人
    表示意見，程序上即為已足；又法院所為准許拍賣抵押物之
    裁定，並無確定實體法上之法律關係存否之效力，債務人如
    對於此項法律關係有爭執者，應另循民事訴訟程式以資解決
    。
三、經查：相對人主張抗告人於109 年8 月11日以如附表所示之
    不動產，為抗告人對相對人所負債務之擔保，設定最高限額
    新臺幣（下同）432 萬元之抵押權，經依法登記在案，茲抗
    告人對相對人負債360 萬元，已屆清償期而未清償，聲請裁
    定准予拍賣抵押物等情，業提出他項權利證明書、不動產登
    記簿謄本、抵押權設定契約書、切結書等件影本附卷為憑，
    經原審審查後認為合於前揭法條規定，據以准許相對人拍賣
    抵押物之聲請，核與聲請拍賣抵押物之規定相符。抗告人雖
    爭執相對人未持有與抵押權設定相對應之債權，聲請拍賣抵
    押物於法不合，然據相對人聲請狀所附相關卷證資料，仍可
    確定相對人本件聲請拍賣抵押物之標的及數額，且核與相對
    人之本意相符，自難謂有何違法；至於兩造是否確無債權債
    務關係存在？則核屬實體爭執事項，而抵押物拍賣之聲請屬
    非訟事件，法院所為准駁聲請拍賣扺押物之裁定，並無確定
    實體上法律關係存否之性質，僅須其抵押權已經依法登記，
    且債權已屆清償期而未受清償，法院即應為准許拍賣抵押物
    之裁定，揆諸首揭說明，縱認抗告人上開所陳為真，仍應另
    行起訴解決，非本件抗告程序中所得加以審究，並據為廢棄
    原裁定之理由。綜上，原審准許拍賣抵押物之裁定，並無違
    誤，抗告意旨指摘原裁定不當，求予廢棄，為無理由，應予
    駁回。
四、據上論結，本件抗告為無理由，爰裁定如主文。
中　　華　　民　　國　　111 　年　　 8  　月　　19  　日
                  民事第六庭  法  官  宋家瑋
以上正本證明與原本無異。
本裁定除以適用法規顯有錯誤為理由外，不得再抗告。如提起再
抗告，應於收受裁定後10日內委任律師為代理人提出再抗告狀，
並繳納再抗告費新臺幣1,000 元。
中　　華　　民　　國　　111 　年　　 8 　 月　　 22　 日
                              書記官　張韶安
附表：
編 號 土    地    坐    落     地 目 面    積 權  利 範  圍  縣  市 鄉鎮市區 段 地    號   平方公尺  01 新北市 三重區 龍濱 0000-0000   70.55 100分之99 

編   號  建 號  基 地 坐 落 建築式樣主要建築材料及房屋層數 建  物  面  積 （平方公尺）   權  利 範  圍   建 物 門 牌  樓層面積 合    計 附屬建物 用    途    01    1030 新北市○○區○○段000000000地號土地 ------------- 新北市○○區○○街00巷000號4樓 鋼筋混凝土造 ，5層 總面積： 51.66 陽台： 2.41  全    部  備考